臺灣臺中地方法院刑事判決　　　　　　　　　　　　　九十一年度自字第七六０號
　　自　訴　人　甲○○即胡瓜機車商行
　　被　　　告　乙○○
　　　　　（原名何政達）
右列被告因違反動產擔保交易法案件，經自訴人提起自訴，本院判決如左：
    主  文
乙○○無罪。
    理  由
一、自訴意旨略以：被告乙○○（原名何政達，於民國九十年十二月十六日改名）於
    八十八年二月十二日，以動產擔保交易附條件買賣方式，向自訴人甲○○即胡瓜
    機車商行購買車牌號碼ＫＩＰ─０五二號三陽１２５ＣＣ重型機車一輛，約定總
    價金新臺幣（下同）四萬一千三百元，分七期給付，每期應於每月十五日給付五
    千九百元，該重型機車應存放在臺中縣太平市○○路○段三二二巷四二弄三之一
    號，在價金未付清前，仍屬自訴人所有，不得任意遷移、出賣、出質、移轉抵押
    或為其他處分，詎被告取得重型機車後只付二萬一千八百元，尚欠一萬九千五百
    元，即拒不付款，經自訴人多次前往契約書所約定存放地點取回重型機車均未有
    所獲，顯係被告已將之遷移或為其他處分，因認其涉犯違反動產擔保交易法第三
    十八條之遷移動產標的物罪嫌云云。
二、按犯罪事實應依證據認定之，無證據不得推定其犯罪事實，刑事訴訟法第一百五
    十四條定有明文。次按所謂認定犯罪事實之證據，係指足以認定被告確有犯罪行
    為之積極證據而言，該項證據自須適合於被告犯罪事實之認定，始得採為斷罪之
    資料；又事實之認定，應憑證據，如未能發現相當確實證據，或證據不足以證明
    ，自不能以推測或擬制之方法，以為裁判之基礎，最高法院二十九年上字第三一
    ０五號、四十年臺上字第八六號判例著有明文。再按事實審法院對於證據之取捨
    ，依法雖有自由判斷之權，然積極證據不足證明犯罪事實時，被告之抗辯或反證
    縱屬虛偽，仍不能以此資為積極證據應予採信之理由，最高法院著有三十年上字
    第四八二號判例可資參照。又按認定犯罪事實所憑之證據，無論係直接證據或間
    接證據，其為訴訟上之證明，須於通常一般之人均不致有所懷疑，而得確信其為
    真實之程度者，始得據為有罪之認定，倘其證明尚未達到此一程度，而有合理之
    懷疑存在，復無其他調查途徑可尋，法院即應為無罪之判決，最高法院七十六年
    臺上字第四九八六號亦著有判例。
三、自訴人認被告涉有上開違反動產擔保交易法第三十八條之遷移動產標的物罪嫌，
    係以附條件買賣分期付款約定書、臺中市政府營利事業登記證各一份為其論據。
    訊據被告堅決否認有上開自訴人所指之行為，辯稱：伊有向臺中縣太平市之千葉
    機車行購買本案之機車一部，付了三、四期左右之價款後，於八十九年九月二十
    日與千葉機車行之業務員約定於翌日即同月二十一日要一次付清尾款，但發生九
    二一大地震，伊住所倒塌，很多資料都遺失，無法聯絡自訴人，伊又在外地工作
    ，所以才沒有繼續付款，該部機車因伊弟弟王廣盛騎乘該部機車與人發生車禍，
    而將該車停放在車禍現場，二個月後伊發現此事，經與伊弟弟至現場查看，始知
    該部機車只剩下主支架，伊沒有違反動產擔保交易法之行為等語。
四、經查，自訴人於九十一年十月二十四日本院審理中陳稱：「本來約定要交尾款的
    日期剛好是八十八年九月二十一日，因當天發生地震，所以我沒有收到錢，後來
    被告也沒有跟我聯絡，我們也沒有辦法聯絡到他，車子他如何處理我不清楚。」
    、「本案機車我是寄放在太平市千葉機車行賣，以前都是千葉機車行直接跟被告
    聯絡，九二一地震之後千葉機車行也都歇業，所以被告無法直接聯絡到我。八十
    八年九月二十日被告有跟機車行業務員聯絡，要將尾款一次付清，後來因發生地
    震，所以我沒有拿到尾款。」等語。自訴人所述情節與被告上開辯解，互核相符
    ，是足認被告原本即欲清償剩餘之尾款，後因九二一大地震，始無法給付予自訴
    人，其主觀上並無不法利益之意圖。再參以被告於本院審理期間業已清償剩餘購
    車價款二萬二千元，與自訴人已達成和解，有和解書一份在卷可考，顯然被告仍
    願意清償債務，是其縱有未依約按時繳款之情事，此應係債務不履行之單純民事
    債務糾紛，要與動產擔保交易法第三十八條之罪之構成要件有間。
五、綜上所述，被告前揭辯詞，應非虛詞。此外，本院復查無其他積極證據足資證明
    被告涉有違反動產擔保交易法之犯行，既不能證明被告犯罪，揆諸上揭刑事訴訟
    法之規定，依法應予諭知無罪。
據上論斷，應依刑事訴訟法第三百四十三條、第三百零一條第一項，判決如主文。
中      華      民      國      九十一      年    十    月    三十一    日
                                臺灣臺中地方法院刑事第四庭
                                        法  官  楊  真  明
右正本證明與原本無異。
如不服本判決，應於送達後十日內向本院提出上訴狀（須附繕本），上訴於臺灣高等
法院臺中分院。
                                        書記官
中      華      民      國      九十一      年    十    月    三十一    日
